# 同一控制企业合并

提问人：jangyanbo 时间：2020-06-13 14:33:03
陈老师好，关于同一控制企业合并的问题向您请教，假如甲和乙均由丙控制，乙公司自 2018 一 2020 年一直按照股东实缴的注册资本计算权益，比如丙对乙 2018 年至 2020 年按实缴比例计算的持股比例是 51 ， 52 ， 53 ！后丙公司把乙公司的 53 ％股权转让至甲公司，我的问题是甲公司是否必须按照 53 的股比进行追朔调整前期数据，而不是按照53 ， 52 、 51 的比例追朔，问题 2 股东是否可以约定不按照实际出资分享股益！

回答人：chenyiwei
如果对丙而言，其对乙的股权比例变动体现了购买少数股权交易的影响，且该少数股东不是其控制范围内的子公司，则在甲的合并报表层面，也同样体现这个逐步收购少数股权的过程（也就是将丙合并报表层面的购买少数股权交易的影响“下推”到甲的合并报表中），而不是一开始就按照目前最终的股权比例来模拟。

回答人：chenyiwei
法律上，有限责任公司的股东可以选择约定不按出资比例分享权益。但在会计上，要考虑这样约定背后的原因和商业逻辑，在此基础上才能确定如何对其影响进行会计处理。

提问人：jangyanbo 时间：2020-06-16 02:46:00
陈老师好！之前向您请教的同一控制企业合并的问题陈老师好，关于同一控制企业合并的问题向您请教，假如甲和乙均由丙控制（不是集团最总控制方），乙公司自 2018 一 2020 年一直按照股东实缴的注册资本计算权益，比如丙对乙 2018 年至 2020 年按实缴比例计算的持股比例是 51 ， 52 ， 53 ！后丙公司把乙公司的 53 ％股权转让至甲公司，我的问题是甲公司是否必须按照 53 的股比进行追朔调整前期数据，而不是按照 53 ， 52 、 51 的比例追朔！
您的回答是
如果对丙而言，其对乙的股权比例变动体现了购买少数股权交易的影响，且该少数股东不是其控制范围内的子公司，则在甲的合并报表层面，也同样体现这个逐步收购少数股权的过程（也就是将丙合并报表层面的购买少数股权交易的影响“下推”到甲的合并报表中），而不是一开始就按照目前最终的股权比例来模拟。
我的问题 1 ，假如少数股权由集团内其他子公司持有的情况下，甲公司在追溯调整的情况下， 2018 年-2020年少数股权都是按照53%比例计算，还是要按照51%、52%\53%的比例计算呢!如果三年按照53%的比例进行模拟的话，甲公司的所有者权益变动表少数股东权益那一列中对应的所有者投资中各行如何列报呢！如果不列报少数股东投入及其他项目的话，那乙公司单体报表上收到的少数股东的注资款与权益变动表也就没有对应关系了！
假如 2018 年-2020年少数股东的权益由集团内的股东享有分比为20%、21%、22%，由集团外的股东分别享有 2018年-2020年权益分别为29%，27%，25%的情况下！甲公司的所有者权益变动表少数股东权益那一列中对应的所有者投资中各行如何列报呢！

回答人：chenyiwei
假如少数股权由集团内其他子公司持有的情况下，则对于最终控制方丙而言，其控制的乙的股权比例并未发生变化。对甲而言，其向同属丙控制的其他子公司收购乙的股权，视同从最终控制方取得子公司股权，一并纳入追溯合并范围。这时甲的合并报表范围内不体现丙控制范围内的内部股权转移的影响。
也就是，在同一控制下合并中，合并报表层面模拟合并日前的持股情况时，是以最终控制方的控制范围为界，该范围之外的持股及其变动要体现为购买少数股权；该范围内的股权变动不影响最终控制方对被合并方具有控制权的比例，就不在合并方的合并报表中体现为权益变动。这与《企业会计准则解释第 6 号》第二条所述的“同一控制下的企业合并，是指参与合并的企业在合并前后均受同一方或相同的多方最终控制，且该控制不是暂时性的。从最终控制方的角度看，其在合并前后实际控制的经济资源并没有发生变化，因此有关交易事项不应视为购买”在逻辑上是一致的。

提问人：jangyanbo 时间：2020-06-17 00:11:00
陈老师好！关于同一合并继续向您请教
假如！甲公司分别持有A、B、c三家公司，三家公司均为新设成立，假如对三家公司的长期投资均为 60 ，三家子公司的实收资本均为 100 ， 2018 年-2020年三家公司均没有任何损益变动，A和 B公司 2018 年 1 月投资设立D公司，其中A公司持有股权60%，B公司持有股权10%，其余30%的股权由集团外的公司持有，股东按照共同约定按照实缴的出资额享有D公司的权益及损益， 2018 年-2020年假如D公司每年只有 100 元的收入， 2018 年-2020年 A公司的出资额为20 、 20 、 10 ， B公司的出资额 2018 年-2020年分别为 5 、 5 、 0 ， 集团外的股东 2018 年-2020年的出资额分别为 10 、10 、 10 、，这样 D 公司的所有者权益 2018 年-2020年的数额分别为 135 、 270 、390.， 2020 年 1 月份A公司把持有D的出资额（50 /90=55.56%)及B公司持有D的一半（10/90/2=5.56%)共计出资额61.11%转让给C公司形成同一控制企业合并！
我的问题 1 ：C公司在追溯做 2018 年度合并的时候，少数股东的计算比例是多少！少数股东的权益数是多少我的问题 2 ：C公司在填报 2018 年度所有者权益变动表中的少数股东权益那列时，因为没有期初的少数股东权益，那末少数股东本期损益、本期少数股东所有者投入，本年少数股东投入及减少中的其他项目（是否会产生权益性交易）分别是多少呢，麻烦您了

回答人：chenyiwei
因为历史上甲公司控制范围内实际享有权益比例均大于此次股权收购比例61.11%，所以可以按61.11%进行追溯模拟。并据此填列合并权益变动表中的相应项目。